最高法院刑事判決　　　　　　　　　　　　　　　八十六年度台上字第五二三五號
　　上　訴　人　乙○○
　　選任辯護人　李國弘律師
　　上　訴　人　甲○○
　　選任辯護人　吳啟勳律師
右上訴人等因貪污案件，不服台灣高等法院台南分院中華民國八十五年十二月十二日
第二審判決（八十五年度上訴字第一二三○號，起訴案號：台灣嘉義地方法院檢察署
八十四年度偵字第三一八五號），提起上訴，本院判決如左：
    主  文
原判決撤銷，發回台灣高等法院台南分院。
    理  由
本件原判決認定上訴人乙○○、甲○○分別為台灣省立嘉義醫院（以下簡稱嘉義醫院
）之院長及總務室辦事員，乙○○明知嘉義醫院並無編列僱用臨時工友在院長住宅工
作之預算，而欲以該醫院獎勵金之公費僱女佣在其住宅幫傭，於民國七十九年十月二
十六日，下條指示甲○○僱用其外甥女林貞妙為該醫院臨時工友，派赴其私人所有位
於嘉義市○○街一四六號之住宅，從事清潔打掃、洗衣、買菜、煮飯、接聽電話及看
家之工作。甲○○乃依其指示辦理，在林貞妙之「僱用通知書」上「工作單位」欄填
寫：「總務室（分派整理院長宿舍）」字樣，呈乙○○批准。至八十年九月林貞妙離
職，上訴人等又以同一方式僱用林招容繼任，至八十四年三月一日始解僱。計以該院
獎勵金分別發給林貞妙、林招容薪給、加班費、年終獎金新台幣（下同）十三萬三千
六百九十八元及六十三萬五千七百三十一元，共圖利七十六萬九千四百二十九元等情
，撤銷第一審判決，按共同正犯論處上訴人等修正前貪污治罪條例第六條第一項第四
款圖利罪，依連續犯處斷，固非無見。惟查上訴人乙○○辯稱：伊任嘉義醫院院長時
，該醫院所備院長宿舍，損壞不堪使用，修繕需費數十萬元，伊乃將伊自有嘉義市○
○街一四○號房屋提供該醫院為院長宿舍，並由該醫院裝設0000000號公務電
話，供伊使用。伊先後指示僱用臨時工友林貞妙、林招容派在院長宿舍接聽公用電話
，便於醫院或其他外界與伊公務上聯絡，並無不法，更無圖利意思云云。所舉證人胡
敏成在第一審庭訊時，亦供稱：嘉義醫院所備院長宿舍，積滿污水、髒亂不堪，乙○
○主動將自己住處提供為院長職務宿舍，院方遂在該址裝設電話等語。如果屬實，上
訴人等此項行為，是否仍應認為有圖得不法利益之意思而應論以公務員圖利罪，原判
決並未剖析明白，對於胡敏成證言何以不足採，亦未說明理由，其理由內所稱：嘉義
北榮街一四○、一四二、一四四、一四六號房屋，均屬乙○○所有，其中一四○、一
四二號已經乙○○贈與其長子，其餘一四四、一四六號合併改建，整編門牌為一四六
號，不因嘉義醫院以該院管理發展基金經費在上開北榮街一四○號房屋內裝設電話即
成為公有院長宿舍。又稱乙○○身為該院院長，如有任何公務或私事上聯絡之必要，
儘可利用呼叫器或行動電話，更為便捷迅速，且費用低廉，豈有調用該院一名臨時工
友，每月虛耗一萬餘元薪資，專責接聽裝於其私人住宅內之電話之理云云。然此在論
理法則上，並不能否定乙○○所辯其以私人住宅提供為嘉義醫院院長宿舍，由醫院支
付費用，僱工友在其宿舍內接聽醫院所裝電話之事實。據以推定嘉義醫院僱用工友林
貞妙、林招容，非專為接聽乙○○宿舍之電話，尤為臆測之詞，並非必然之事理。嘉
義醫院為乙○○宿舍裝設該電話，原判決並未認其有何違誤，而林貞妙、林招容在該
宿舍之工作，包括接聽電話，又為原判決所認定。從而，上訴人等上開僱用工友行為
，是否能認為圖乙○○不法利益之公務員圖利行為，事實尚欠明確，無從為法律之適
用。原審遽行判決，殊嫌速斷。上訴意旨，指摘原判決不當，非無理由，應認有發回
更審之原因。
據上論結，應依刑事訴訟法第三百九十七條、第四百零一條，判決如主文。
中      華      民      國    八十六    年      九      月      四      日
                              最高法院刑事第九庭
                                  審判長法官  謝  家  鶴
                                        法官  羅  一  宇
                                        法官  吳  昭  瑩
                                        法官  花  滿  堂
                                        法官  陳  世  淙
      右正本證明與原本無異
                                              書  記  官
中      華      民      國    八十六    年      九      月      九      日
